臺灣苗栗地方法院行政訴訟判決  
110年度交字第80號
110年度交字第81號
110年12月14日辯論終結
原      告  王志舫  
訴訟代理人  王杰揚  
被      告  交通部公路總局新竹區監理所

代  表  人  吳季娟  
訴訟代理人  賴姿伶  
上列當事人間交通裁決事件，原告不服被告於民國110年11月3日
竹監苗字第54-ZCA842068號、110年10月8日竹監苗字第54-ZBB86
0239號裁決，分別提起行政訴訟，因基於同一事實上原因，本院
合併辯論、判決如下：
    主  文
被告民國110年11月3日竹監苗字第54-ZCA842068號、110年10月
  8日竹監苗字第54-ZBB860239號裁決書均撤銷。
訴訟費用新臺幣600元由被告負擔。
    事實及理由
壹、爭訟概要：
一、原告於民國110年8月28日下午2時53分許，駕駛其所有車號0
    00-0000號自用小客車，行經國道1號北向173.7公里處時，
    自外側車道向左變換車道至中線車道時，未全程使用方向燈
    ，又於同日下午2時54分許，行經國道1號北向172.6公里處
    時，自內側車道向右變換車道至中線車道時，未全程使用方
    向燈，經民眾檢舉後，由內政部警政署國道公路警察局第三
    公路警察大隊泰安分隊（下稱泰安分隊）舉發，再由被告於
    110年11月3日分別製發裁決書（竹監苗字第54-ZCA842067、
    第54-ZCA842068號），均以「行駛高速公路未依規定變換車
    道」為由，依道路交通管理處罰條例（下稱道交條例）第33
    條第1項第4款規定，分別處原告罰鍰新臺幣（下同）3,000
    元，並各記違規點數1點（就第2份裁決書下稱原處分一）。
二、原告另於110年8月28日下午3時18分許，駕駛其所有車號000
    -0000號自用小客車，行經國道1號北向126.3公里處時，自
    中線車道向右變換車道至外側車道時，未全程使用方向燈，
    又於同日下午3時18分許行經國道1號北向126.2公里處時，
    自外側車道向右變換車道至出口減速車道時，未全程使用方
    向燈，經民眾檢舉後，由內政部警政署國道公路警察局第二
    公路警察大隊造橋分隊（下稱造橋分隊）舉發，再由被告於
    110年10月8日分別製發裁決書（竹監苗字第54-ZBB860238、
    第54-ZBB860239號），均以「行駛高速公路未依規定變換車
    道」為由，依道交條例第33條第1項第4款規定，分別處原告
    罰鍰3,000元，並各記違規點數1點（就第2份裁決書下稱原
    處分二）。原告不服原處分一、二而提起本訴。
貳、實體部分
一、原告主張：當日係因後車逼近原告駕駛之上開車輛，致原告
    有壓迫感覺，另因本件係民眾檢舉，可否提供檢舉人設備確
    認儀器是否標準，原告擔心影片有無經變造等語。並聲明：
    原處分一、二撤銷。
二、被告則以：經被告檢視舉發單位所提供之採證影片，原告駕
    駛上開車輛於當日確有未依規定變換車道，而原告上開行為
    地點、時間互異，而屬不同變換車道未使用方向燈違規行為
    ，非屬同一行為，應分別處罰，原告之訴為無理由等語，資
    為抗辯。並聲明：原告之訴駁回。
三、兩造協議簡化爭點如下（交80卷〈下同〉第116至118頁，不爭
    執事項並有所列相關證據可佐，堪信為真實）：
  ㈠不爭執事項
  ⒈原告有於110年8月28日下午2時53分許，駕駛其所有車號000-
    0000號自用小客車（第87頁車籍資料），行經國道1號北向1
    73.7公里處時，自外側車道向左變換車道至中線車道時，未
    全程使用方向燈；又於同日下午2時54分許，行經國道1 號
    北向172.6公里處時，自內側車道向右變換車道至中線車道
    時，未全程使用方向燈（第116、56頁勘驗筆錄）。
  ⒉原告上開行為於110年9月3日經民眾檢舉後，由泰安分隊於同
    年10月13日製發舉發違反道路交通管理事件通知單2紙，均
    認原告「行駛高速公路未依規定變換車道（未依規定全程使
    用方向燈）」（第65至67頁通知單），該通知單有於同年月
    18日送達原告（第73至75頁傳真查詢國內各類掛號郵件查單
    ）；其後被告於110年11月3日分別製發裁決書（竹監苗字第
    54-ZCA842067、第54-ZCA842068號），均以「行駛高速公路
    未依規定變換車道」為由，依道交條例第33條第1項第4 款
    規定，分別處原告罰鍰3,000元，並各記違規點數1點（第77
    至79頁裁決書，第2份裁決書即原處分一），上開裁決書均
    於同日送達原告（第89頁送達證書）。
  ⒊原告另於110年8月28日下午3時18分許，駕駛其所有上開車輛
    ，行經國道1號北向126.3公里處時，自中線車道向右變換車
    道至外側車道時，未全程使用方向燈；又於同日下午3時18
    分許行經國道1號北向126.2公里處時，自外側車道向右變換
    車道至出口減速車道時，未全程使用方向燈（第116頁、第5
    6至57頁勘驗筆錄）。
  ⒋原告上開行為於110年9月3日經民眾檢舉後，由造橋分隊於同
    年9月13日製發舉發違反道路交通管理事件通知單2紙，認原
    告「行駛高速公路未依規定變換車道（中線車道變換至外側
    車道未依規定全程使用方向燈）」、「行駛高速公路未依規
    定變換車道（外側車道變換至減速車道未依規定全程使用方
    向燈）」（第69至71頁通知單），該通知單有於同年月16日
    送達原告（第109至111頁傳真查詢國內各類掛號郵件查單）
    ；其後被告於110年10月8日分別製發裁決書（竹監苗字第54
    -ZBB860238、第54-ZBB860239號），均以「行駛高速公路未
    依規定變換車道」為由，依道交條例第33條第1項第4 款規
    定，分別處原告罰鍰3,000元，並各記違規點數1點（第81至
    83頁裁決書，第2份裁決書即原處分二），上開裁決書均於
    同年月13日送達原告（第91頁送達證書）。
  ⒌依違反交通管理事件統一裁罰基準及處理細則之附件違反道
    路交通管理事件統一裁罰基準表，違反道交條例第33條第1 
    項第4款者，若屬小型車裁罰基準為3,000元，並應記違規點
    數1點（第33頁）。
  ㈡爭執事項
  ⒈原告上開先後未依規定變換車道之行為，得否連續舉發？
  ⒉原告請求撤銷原處分一、二，有無理由？
四、本院之判斷
  ㈠爭點一：
  ⒈按行政違規行為之次數並非純粹以自然行為概念為界定標準
    ，而應從法規範所欲維護之法益狀態予以評價。…依道交條
    例第85條之1第2項第1款之規範目的，如其違規地點相距未
    達6公里、違規時間相隔未達6分鐘或未行駛經過一個路口，
    即應論以單一違規行為；若其違規地點相距6公里以上、違
    規時間相隔6分鐘以上或行駛經過一個路口以上，則得連續
    舉發，此於交通勤務警察或依法令執行交通稽查任務人員依
    同條例第7條之2規定逕行舉發案件，固得直接適用，然公路
    主管或警察機關受理同條例第7條之1規定之民眾檢舉舉發案
    件，雖非屬同條例第7條之2之情形，惟如警方自己執行舉發
    案件時尚且受前揭規定之拘束，而作為補充警方逕行舉發時
    合法取證資訊之民眾檢舉舉發案件，既同具當場不能掣單舉
    發之類似情狀，自應受前揭規定之拘束為宜。故基於二者本
    質上之類似性，同條例第7條之1之民眾檢舉舉發案件亦應類
    推適用上開規定之違反義務次數判斷標準，以評價檢舉之違
    規行為次數後，掣單舉發，始符同條例第85條之1第2項第1
    款之規範意旨（高雄高等行政法院110年度交上字第29號、
    臺中高等行政法院110年度交上字第12號、110年度交上字第
    10號、臺北高等行政法院109年度交上字第307號、109年度
    交上字第132號判決意旨參照）。
　⒉則依不爭執事項⒉、⒋，本件雖屬道交條例第7條之1之民眾檢
    舉舉發案件，然依上所述，仍應類推適用同條例第85條之1
    第2項第1款關於連續舉發限制之規定，方屬適法。故該款既
    規定「有第33條第1項、第2項之情形，其違規地點相距6公
    里以上、違規時間相隔6分鐘以上或行駛經過一個路口以上
    者，得連續處罰」，已將本件所涉之「未依規定變換車道」
    於立法上規定為規範意義上一行為，自不能以自然意義上一
    行為判斷行為數，而應以上開標準判斷得否對原告上開違規
    行為連續處罰。故依不爭執事項⒈、⒊，原告駕駛上開車輛分
    別於：⑴110年8月28日下午2時53分許，於國道1號北向173.7
    公里處、⑵同日下午2時54分許，於國道1號北向172.6公里處
    、⑶同日下午3時18分許，於國道1號北向126.3公里處、⑷同
    日下午3時18分許，於國道1號北向126.2公里處，均未依規
    定變換車道，於自然意義上或屬數行為，然因上開標準，被
    告自僅能對原告所為上開⑴、⑶之未依規定變換車道違規行為
    處罰（已相距6公里以上，且相隔6分鐘以上），惟就原告上
    開所為⑵、⑷之未依規定變換車道行為，因分別與上開⑴、⑶所
    示違規行為距離未相距6公里以上、時間亦未相隔6分鐘以上
    ，且經本院勘驗被告提出之採證影片後，上開違規地點⑴、⑵
    及違規地點⑶、⑷間均未經過交流道（第116頁勘驗筆錄），
    自受上開連續處罰限制之拘束，而不得連續處罰（即原處分
    一、二）。
  ㈡爭點二：
　⒈綜上，被告所為原處分一、二，違反道交條例第85條之1第2
    項第1款連續舉發限制之規定，已有違誤，原告求予撤銷，
    即屬有據，爰將該等裁決書撤銷之。
　⒉至原告雖請求被告提出檢舉人使用之儀器等語（第118頁），
    然按道交條例第7條之1規定之民眾檢舉舉發，僅需確認民眾
    提出之檢舉資料，可供查證、核對違規事實確實存在為已足
    ，並無限定僅能以特定證據方法為證明。本件係舉發機關接
    獲民眾提出行車紀錄器錄影資料後所為舉發，而行車紀錄器
    具錄影功能，其存錄之影像資訊可供還原現場情形，無涉數
    據的準確性判斷，且具可驗證性，自可作為舉證違規事實之
    證據（臺北高等行政法院108年度交上字第170號判決意旨參
    照），從而民眾檢舉舉發既未限定須以特定之證據方法為之
    ，被告即無庸提出檢舉人使用之儀器供檢視是否符合標準之
    必要，附此敘明。
五、本件事證已臻明確，兩造其餘攻擊防禦方法及訴訟資料，經
    本院審酌後核於本判決結果不生影響，爰不逐一論述，併此
    敘明。
六、本件第一審裁判費分別為300、300元，依行政訴訟法第98條
    第1項本文規定，應由敗訴之被告負擔，併依同法第237條之
    8第1項規定，確定第一審訴訟費用額如主文第2項所示。
七、結論：本件原告之訴為有理由，依同法第195條第1項前段規
    定，判決如主文第1項所示。
中　　華　　民　　國　　110 　年　　12　　月　　16　　日
                  行政訴訟庭　法　官　劉奕榔
以上正本係照原本作成。
如不服本判決，應於判決送達後20日內，向本院提出上訴狀並表
明上訴理由（原判決所違背之法令及其具體內容或依訴訟資料可
認為原判決有違背法令之具體事實），其未載明上訴理由者，應
於提出上訴後20日內向本院補提理由書（上訴狀及上訴理由書均
須按他造人數附繕本，如未按期補提上訴理由書，則逕予駁回上
訴），並應繳納上訴裁判費新臺幣750元。
                              書記官  江秋靜
中　　華　　民　　國　　110 　年　　12　　月　　16　　日